【裁判字號】    97,交聲更（一）,36
【裁判日期】    980722
【裁判案由】    違反道路交通管理處罰條例聲明異議
【裁判全文】
臺灣士林地方法院交通事件裁定    97年度交聲更(一)字第36號
    原處分機關  臺北市交通事件裁決所
    異  議  人
    即受處分人  甲○○
上列受處分人因違反道路交通管理處罰條例案件，對於臺北市交
通事件裁決所民國96年12月27日所為之處分（原處分案號：北市
裁二字第裁22-A00WJC131號）聲明異議，經本院以97年度交聲字
第91號裁定撤銷原處分，原處分機關不服提起抗告，嗣經臺灣高
等法院以97年度交抗字第1828號裁定發回本院更為裁定，本院裁
定如下：
    主    文
異議駁回。
    理    由
一、按汽車駕駛人駕駛汽車肇事，無人受傷或死亡而未依規定處
    置者，處新臺幣（下同）1,000 元以上3,000 元以下罰鍰；
    逃逸者，並吊扣其駕駛執照1 個月至3 個月；另汽車駕駛人
    違規肇事受吊扣駕駛執照處分，應接受道路交通安全講習，
    道路交通管理處罰條例第62條第1 項、第24條第1 項第1 款
    規定甚明。又按發生道路交通事故，駕駛人或肇事人應先為
    下列處置：「四不得任意移動肇事車輛及現場痕跡證據。但
    無人傷亡且車輛尚能行駛，或有人受傷且當事人均同意移置
    車輛時，應先標繪車輛位置及現場痕跡證據後，將車輛移置
    不妨礙交通之處所」，道路交通事故處理辦法第3 條亦有明
    文。
二、本件異議人即受處分人甲○○於民國96年8 月24日上午8 時
    10分許，駕駛其所有之車牌號碼DK-6331 號自用小客車，在
    臺北市北投區○○○路○ 段18巷前，與吳東霖所駕駛之BF-3
    99號大型垃圾車發生事故，無人受傷或死亡，嗣經臺北市政
    府警察局北投分局交通分隊員警舉發「駕車肇事，無人受傷
    或死亡而未依規定處置逃逸」，受處分人於應到案日期前提
    出申訴，經原處分機關臺北市交通事件裁決所審查結果，仍
    認有前開違規行為，而依道路交通管理處罰條例第62條第1
    項等規定，裁處罰鍰3 千元，並吊扣駕駛執照1 個月，施以
    道安講習等情，有臺北市政府警察局舉發違反道路交通管理
    事件通知單（掌電字第A00WJC131 號）、臺北市交通事件裁
    決所違反道路交通管理事件裁決書（北市裁二字第裁22-A00
    WJC131號）等件可稽。
三、受處分人異議意旨略以：伊於案發當時因係行進間發生碰撞
    ，又正值上班交通巔峰時段，為避免後車追撞影響交通，遂
    在下一個路口即一心路前停車查看，並無逃逸之意，爰對原
    處分不服，依法聲明異議云云。
四、經查：本件受處分人對於其於前揭時間，駕駛其所有之DK-6
    331 號自用小客車，在臺北市○○○路○ 段，與吳東霖所駕
    駛之BF -399 號大型垃圾車發生事故，無人受傷或死亡，其
    將車輛駛離現場之事實，並無爭執，惟矢口否認有何肇事逃
    逸之違規行為，並以前詞置辯。查關於本件受處分人肇事逃
    逸之事實，業據(1)證人即BF-399號垃圾車駕駛人吳東霖於本
    院調查中證稱：96年8 月24日上午，1 輛銀色三菱自小客車
    從伊車輛左邊超車時擦撞到伊車右前方保險桿，當時有兩名
    隊員與伊同車，之後伊等就追那輛車，追了幾個路口，後來
    因為對方等紅綠燈才停下來，伊就請隊員攔阻，攔下的地點
    差不多是一心路口，攔阻後對方往路邊停靠，伊車也往路邊
    停，之後伊就打110 報警等語（見本院97年9 月18日訊問筆
    錄），(2)核與證人即事故發生時同在BF-399號大型垃圾車上
    之北投關渡清潔隊員乙○○於本院調查中證稱：事發時伊坐
    在垃圾車副駕駛座位置，垃圾車由吳東霖駕駛，行駛在內側
    車道，旁邊都是摩托車，伊等垃圾車是直行，沒有要變換車
    道，受處分人駕駛自用小客車行駛於外側車道，因外側車道
    前面有摩托車，受處分人想要超車，就往左偏向內側車道，
    受處分人車輛左後車尾擦撞到垃圾車右前車頭鐵護欄位置，
    撞擊聲很大聲，力道也很大，還造成車子晃動，但是受處分
    人沒有停下，繼續往前開，在中央北路4 段與一心街口因等
    紅燈才停下來，該處門牌是中央北路4 段188 號左右，當時
    受處分人車輛停在內側車道，伊等垃圾車也因遇紅燈而停下
    ，垃圾車在受處分人後方約5 、6 台車的距離，也是停在內
    側車道，伊走下車去敲受處分人車之右前車窗，跟受處分人
    說：被撞還跑，受處分人說是伊等撞到他，伊跟告訴受處分
    人說：你不要跑，先把車子開到外側車道，他聽伊這樣說才
    等綠燈時把車開約10公尺到過路口外側車道停下，後來垃圾
    車也停到外側車道，伊等就在路邊講，因為受處分人不承認
    撞到垃圾車，伊等說那就報警處理等情（見本院98年3 月18
    日訊問筆錄），及證人即事故當日到場處理之北投分局交通
    分隊員警丙○○於本院調查中證稱：伊隊上無線電呼叫說中
    央北路4 段188 號那邊發生事故，伊前往現場就看到兩台車
    輛停在旁邊，1 台是自用小客車，1 台是垃圾車，該處是紅
    綠燈路口，就是一心路口，還沒過路口的門牌是中央北路4
    段188 號，事故發生地點中央北路4 段18巷口是雙方自己陳
    述的，18巷口的下個路口是30巷口，30巷口有紅綠燈，接下
    來有幾個巷口伊沒有去注意，但伊知道18巷口到188 號差不
    多有5 、6 百公尺等情（見本院98年3 月18日訊問筆錄），
    大致相符，(3)並有卷附交通事故談話紀錄表，記載受處分人
    於事故發生當日自承：伊車沿中央北路東向西行駛外側車道
    至肇事地，見前行有一機車向左偏，伊見狀向左閃避時，伊
    車左後葉子板擦撞同向行駛在伊車左側內側車道之BF-399號
    車右前保險桿，肇事後伊從後視鏡看該BF-399號車輛沒有多
    大損壞，伊就繼續行駛，遇紅燈時該車敲伊車，雙方停下來
    報警處理等情，及卷附臺北市政府警察局北投分局北市警投
    分交字第09731744400 號函覆本院稱：中央北路4 段18巷口
    至188 號之距離為550 公尺等情可資佐憑；(4)綜合上開證人
    證述及書證所示，受處分人明知與BF-399號垃圾車發生擦撞
    肇事，惟仍繼續駕駛車輛前行，至少已通過中央北路4 段30
    巷口仍未停車，嗣因在距事故地點5 百餘公尺處之中央北路
    4 段與一心路口遇紅燈，始暫停在內側車道，經後方垃圾車
    上之證人乙○○下車敲其車窗後，始將車輛駛往外側車道停
    下，全然未見受處分人於證人敲其車窗要求處理前，有任何
    預備停車之動作，受處分人辯稱為免影響交通而駛離事故現
    場，於下1 個路口即自行停車查看云云，顯難採信，其於肇
    事後任意移動肇事車輛逃逸之事實，洵堪認定。
五、綜上，本件受處分人確有駕駛汽車肇事，無人受傷或死亡而
    逃逸之違規，舉發機關依法舉發，原處分機關依道路交通管
    理處罰條例第62條第1 項等規定，裁處罰鍰3 千元，並吊扣
    駕駛執照1 個月，施以道安講習，均屬有據。受處分人之異
    議為無理由，應予駁回。
六、據上論斷，依道路交通案件處理辦法第19條，裁定如主文。
中    華    民    國    98    年    7     月    22    日
                  交通法庭  法  官  孫  曉  青
以上正本證明與原本無異。
如不服本裁定應於送達後5日內向本院提出抗告狀。
                            書記官  李  佳  穎
中    華    民    國    98    年    7     月    22    日


司法院資訊處製作；財團法人民間司法改革基金會備份。
